臺灣高等法院民事判決　　　　　　　　 99年度建上字第137號
上　訴　人　百揚營造有限公司
法定代理人　方秋樺
訴訟代理人　潘正芬律師
　　　　　　陳修君律師
被　上訴人　臺北市政府工務局新建工程處
法定代理人　黃一平
訴訟代理人　李宜光律師
複代理人　　王藹芸律師
上列當事人間請求給付工程款事件，上訴人對於中華民國99年5
月31日臺灣臺北地方法院98年度建字第124號第一審判決提起上
訴，並為訴之追加，本院於民國100年5月10日言詞辯論終結，判
決如下：
    主  文
上訴及追加之訴均駁回。
第二審訴訟費用由上訴人負擔。
    事實及理由
壹、程序事項：
    按訴之變更或追加，非經他造同意，不得為之。但請求之基
    礎事實同一者，不在此限，民事訴訟法第446條、第255條第
    1項第2款定有明文。本件上訴人本於工程契約關係起訴主張
    被上訴人應給付上訴人新台幣(下同)2088萬8,270元，及自
    民國(下同)98年10月1日起至清償日止，按週年利率百分之
    五計算之利息。嗣於本院上訴時，復追加民法第176條、第1
    74條第2項、第177條之訴訟標的法律關係，雖為被上訴人所
    不同意，然上訴人追加部分與原訴間之基礎事實皆為系爭工
    程關於交通維護安全措施，是否應使用型鋼護欄圍設，顯具
    有共同性，於社會生活上可認為同一之紛爭，且原訴之證據
    資料得於新訴繼續使用，宜在同一訴訟程序中一併解決，足
    認上訴人變更、追加新訴請求基礎事實與原訴相同，揆諸前
    開規定，無庸被上訴人之同意，應予准許，合先敘明。
貳、實體事項：
一、上訴人起訴主張：
  (一)被上訴人依政府採購法辦理97年度臺北市○○道預約改善工
    程6件標案，上訴人為得標廠商，承攬其中第1標南港內湖區
    、第3標大安文山區及第5標松山信義區之工程（本件請求係
    第1標工程，下簡稱系爭工程）。本採購案所簽訂之工程契
    約係屬開口合約，並依工程採購補充投標須知第74條規定採
    總價決標、單價訂約，爾後再依系爭工程契約第9條約定按
    實作數量結算。又被上訴人所開立之通報單之性質，並不在
    上列契約文件之地位，該通告單充其量僅於數量通知上具契
    約效力。故有關工作項目內容部分，被上訴人仍須遵守契約
    相關文件之規範。是系爭工程關於交通維護安全措施，本應
    使用型鋼護欄圍設，惟被上訴人不願依雙方合意（決標）之
    型鋼護欄單價（新臺幣＜下同＞6,454.04元/M）給付，於施
    工通報單違法違約指示全部採用單價遠低於型鋼護欄之安全
    護欄（槽鋼護欄）圍設（單價僅91.82元/M），此舉顯然違
    反系爭工程契約及應遵循之工程採購補充投標須知、臺北市
    政府所屬各機關公共工程施工安全衛生須知（下簡稱施工安
    全衛生須知）、臺北市政府工務局新建工程局施工補充說明
    書（下簡稱施工補充說明書）、臺北市政府工務局新建工程
    處人行道改善工程交通維持原則（下簡稱交通維持原則）等
    規範，置行經施工區域周邊者之安全於不顧，陷上訴人於違
    法違約遭罰之風險。又系爭工程已於98年10月1日驗收合格
    ，該標案型鋼護欄之使用數量為3331.25公尺，契約約定單
    價每公尺6454.04元，故上訴人依約依法可受領之工程款共
    2,150萬20.75元，惟被上訴人實際僅給付61萬1,750.75元，
    為此依系爭工程契約第9條約定，請求法院判命被上訴人給
    付差額2,088萬8,270元。
  (二)又上訴人本於投標時，鑑於本件契約屬於開口契約之性質，
    故經過謹慎考量契約性質僅有數量不確定，但施工項目及單
    價已確定，故對施工成本、合理的報酬利潤已有認識並經審
    慎考量方為投標，未料，投標並簽訂契約後，被上訴人竟然
    單方面欲更改施作項目，上訴人立即以書面通知被上訴人將
    違反契約約定且造成施工上之安全危險，表示不同意被上訴
    人片面更改契約，並請被上訴人針對疑慮正面說明。惟被上
    訴人始終迴避上訴人之疑慮，逕為違背契約規定變更施工項
    目，並置上訴人若因配合被上訴人之更改而將遭受裁罰之疑
    慮不顧，除顯然違反契約約定外，亦巳悖於誠信原則。退萬
    步言，本案倘被上訴人就上訴人裝設型鋼護欄之部分不同意
    構成契約，則被上訴人於裝設型鋼護欄之部分應屬未受委任
    、並無義務，而為他人管理事務者，由於上訴人管理事務係
    利於被上訴人，且應不違反被上訴人明示或可得推知之意思
    ，故得請求被上訴人償還其必要費用及支出之利息。或其裝
    設型鋼護欄，有違被上訴人之意思，亦屬民法第174條第2項
    係為被上訴人盡其工程安全令之公益義務，亦得對被上訴人
    為之請求，再退萬步言，縱認上訴人使用型鋼護欄並非雙方
    契約所定，且未符無因管理之要件，上訴人亦得依不當得利
    之規定，請求被上訴人返還所受之利益。
  (三)爰起訴聲明：1.被上訴人應給付上訴人2,088萬8,270元，及
    自98年10月1日起至清償日止，按週年利率百分之5計算之利
    息。2.願供擔保，請准宣告假執行。惟原審為上訴人敗訴之
    判決，上訴人不服提起上訴，並於本院上訴聲明為：1.原判
    決廢棄；2.上開廢棄部分，被上訴人應給付上訴人2,088萬8
    ,270元，及自98年10月1日起至清償日止，按週年利率百分
    之5計算之利息。3.願供擔保，請准宣告假執行。
二、被上訴人則以下列辯詞資為抗辯：
  (一)系爭工程係編列籠統預算，採開口合約方式辦理，即契約
     內並無明訂工程，且所附圖說僅係標準圖，概以開立之「
     通報單」內確定工項、數量，交付承商執行施作，按實作
     實算給付工程款。因此，通報單應屬組成系爭契約內容之
     一部，從而依據系爭工程契約第63條第1項第1、7款之規定
     ，本契約條款優先於補充說明之補充施工說明書。而系爭
     工程歷次開立「通報單」內，均無契約詳細價目表「4.1.1
     3交通維持用，型鋼護欄，含警示燈」之工項。
  (二)系爭工程標案其中交通維持與安全措施部份內4.1.13「交通
    維持用，型鋼護欄，含警示燈」工項單價以4M長新料編列，
    因被上訴人疏於注意，未回歸為1M及每有關單價分析表之編
    制，將每座型鋼護欄之材料部分(基本工項、含移設、維護)
    ，分項條列(含數量、單價)，以計算單一座型鋼護欄之製作
    費用。導致每公尺單價高出40倍之不合理現象，顯屬誤寫、
    誤算或類似之顯然錯誤，被上訴人於97年6月3日依系爭工程
    契約第9條第1項第1款第2目「契約詳細價目表之單價或複價
    如有誤寫、誤算或類似之顯然錯誤者，甲乙任一方得洽對方
    確認後更正之」；召開「為研商本處『97年度臺北市○○道
    預約改善工程』標案內型鋼護欄單價疑義案」會議，於該會
    議除上訴人承攬之1、3、5標案無法接受更正單價外，其餘
    各標案均同意調整為合理單價，且已辦妥契約變更，另於會
    議結論二明確告知上訴人，就上訴人承攬之第1、3、5標案
    ，將依工程契約第63條第1款及「人行道工程補充施工說明
    書」第4條第2項規定，採取「安全護欄」工項開立於通報單
    內辦理執行，故上訴人承攬之1、3、5標案部分，被上訴人
    自始至終均僅開立「安全護欄」之通報單請上訴人辦理執行
    。因此，上訴人在施作系爭工程時，早已明知被上訴人於所
    開立之通報單內係採取「安全護欄」，卻仍執意主張使用「
    型鋼護欄」，意圖獲取不當暴利，自不得藉此要求被上訴人
    給付誤算之每公尺型鋼護欄單價6,454.04元，更遑論上訴人
    單請求被上訴人給付之型鋼護欄費用2,119萬4,145.38元，
    即較系爭工程決標總價2,026萬3,137元為高。
  (三)依據兩造契約附件之施工補充說明書第4條第2項規定，護欄
    本即可選擇採用「安全護欄」（即槽鋼護欄）或「型鋼護欄
    」其中之一種，被上訴人在通報單中通知上訴人使用「安全
    護欄」，於兩造契約約定並無不合。再參諸臺北市交通局頒
    布之「本市工程施工期間交通維持作業辦法相關書表」記載
    ，對於施工期間交通安全設施佈設，僅要求提出護欄（或交
    通錐）等之平面配置圖，並未規定應使用「安全護欄」或「
    型鋼護欄」，因此被上訴人依約請求上訴人使用「安全護欄
    」，並無不妥。
  (四)答辯聲明：1.上訴及追加之訴均駁回。2.如受不利判決，願
    供擔保請准宣告免為假執行。
三、兩造不爭執事項：
  (一)被上訴人依政府採購法辦理「97年度臺北市○○道預約改善
    工程」六件標案，上訴人為得標商，標得承攬其中第一標南
    港內湖區、第三標大安文山區、第五標松山信義區之工程。
  (二)兩造於97年4月間簽訂系爭工程契約書，約定由上訴人承攬
    被上訴人主辦之系爭工程，該工程契約係屬「開口合約」
    ，採總價決標、單價訂約，並按實作數量結算。
  (三)被上訴人於97年6月3日針對97年度臺北市○○道預約改善工
    程標案內型鋼護欄單價疑義召開會議，並於97年7月11日北
    市工新管字第09764526900號函，將上開會議紀錄之業務科
    報告修正為會議結論，記載如下列事項：
    1.該工程第2標、第4標、第6標之承攬廠商臺球公司、金煌
      公司、稻田公司同意將工程契約中交通維持與安全措施部
      份內4.1.13「交通維持用，型鋼護欄，含警示燈」工項單
      價，調整為合理單價，並進行契約變更。
    2.該工程第1標、第3標、第5標，則依工程採購契約第63條
      第1款及人行道工程補充施工說明書第4條第2項規定，採
      「安全護欄」工項開立於通報單內辦理執行。
  (四)上訴人於97年6月23日以百揚字第970623009號函，針對上開
    函文及會議記錄表示：內容第二項規定本公司採安全護欄辦
    理執行，本公司會議中即表示反對意見，且因按照工程採購
    契約規定，使用型鋼護欄。
  (五)被上訴人指示上訴人於施作系爭工程時，有關交通維持用之
    護欄，以安全護欄施工，惟上訴人自行以型鋼護欄施工。
四、兩造爭執事項：
  (一)上訴人主張依系爭工程契約第9條約定或民法第176條、第17
    4條第2項、第177條或第179條不當得利規定，請求被上訴人
    給付2,088萬8,270元，有無理由？
  (二)被上訴人於系爭契約詳細表之「型鋼護欄」單價之記載，是
    否有誤？
  (三)被上訴人是否得以通報單要求上訴人使用「安全護欄(槽鋼
    護欄)？」
五、得心證之理由：
  (一)上訴人主張依約及依法均應使用型鋼護欄，自得請求被上訴
    人以型鋼護欄工項及其原合意單價給付工程款云云，惟被上
    訴人則以上開辯詞置辯。經查：
    1.上訴人固以補充施工說明書壹（一般規定）之二規定：「
      乙方（按：指上訴人）應依核定或依甲方（按：指被上訴
      人）規定之交通維持計畫書或辦理原則確實執行」及交通
      維持原則壹（前言）之二規定「施工時均以型鋼護欄圍設
      」（見原審98年度審建字第192號＜下簡稱審建字192號卷
      ＞第51至54頁、第60至61頁）主張系爭工程應使用型鋼護
      欄云云，然查補充施工說明書肆之二亦規定「施築人行道
      期間須確實設置安全護欄，設置方式可採用下列二種:(一
      )以連續槽鋼護欄，計價項目為安全護欄(二)型鋼護欄」(
      見同上開卷第52頁背面)、肆之十一:「交通維持『除前述
      規定外』，另依『臺北市政府工務局新建工程處人行道改
      善工程交通維持原則』辦理」。是該補充施工說明書肆之
      十一之「除述規定外」應包括肆之二之規定，從而應認優
      先適用補充施工說明書肆之二之規定，其餘始由交通維持
      原則為補充，故補充施工說明書壹之二及交通維持計畫原
      則採型鋼護欄之規定，僅為一般規定、補充規定，現既有
      補充施工說明書肆之二之選擇權特別規定，即應優先適用
      ，二者並無適用上衝突，故上訴人主張應依補充施工說明
      書壹（一般規定）之二規定及交通維持原則壹（前言）之
      二規定應採型鋼護欄圍設，並依補充施工說明書捌之三規
      定，該說明書與契約相關約定衡突時，應以較嚴方式處理
      ，即採型鋼護欄云云，均不足採。
    2.又查被上訴人就系爭工程有關安全護欄部分有槽鋼護欄、
      型鋼護欄二種選擇。此再參以上訴人於原審提出之被上訴
      人之招標文件「詳細價目表」中，除有將「4.1.13交通維
      持用，型鋼護欄，含警示燈」(單價6,454.04元)列為工作
      項目外，亦有將「4.1.14交通維持用，安全護欄，含警示
      燈」(單價91.82元)列為工作項目亦可證之(見同上開卷第
      24頁)，故被上訴人在其所開立之施工通知單及詳細表上
      通知上訴人以單價91.82元之安全護欄(即槽鋼護欄)圍設
      （見同上卷第25至45頁），即可知被上訴人係選擇槽鋼護
      欄，而復依被上訴人工程採購補充投標須知柒之七十四規
      定:「本案採總價決標、單價訂約」、柒之七十七規定「
      工程期限:契約執行至上限金額或至97年12月31日前開立
      施工通報單執行](見原審卷第51頁背面)，可知系爭工程
      之金額執行係得依被上訴人所發通報單所載單價訂約，換
      言之，被上訴人係得依工程需求，選擇適用工項，依契約
      單價編列工程金額開立施工通報單，交予上訴人據以執行
      ，當各通報單累計金額達預算執行上限或至97年12月31日
      前開立之施工通報單執行完成為止，契約即完成，從而上
      訴人以通報單所附之詳細表單價91.82元安全護欄表示選
      擇槽鋼護欄圍設，乃依約所為，上訴人即應使用槽鋼護欄
      ，故上訴人主張施工通知單僅得確定工程之數量，並不及
      於施工項目，工作項目仍應依契約相關規定，被上訴人利
      用通報單規避依約本應支付之型鋼護欄工程款云云，容有
      誤會，亦不可採。
    3.再查補充施工說明書肆之二既規定施築人行道期間設置安
      全護欄可採用槽鋼護欄或型鋼護欄二種，並優先於交通維
      持原則已如前述，即表示被上訴人得選擇槽鋼護欄以代替
      型鋼護欄，不受交通維持原則之限制，亦無安全顧慮問題
      。是以被上訴人於97年5月間即以通報單要求上訴人使用
      安全護欄(即槽鋼護欄)，有被上訴人提出之通報單可稽(
      見審建字192號卷第25頁)，惟上訴人於97年6月30日製作
      之交通維持計畫書，仍記載將設置使用型鋼護欄而經臺北
      市○○道路安全委員(下簡稱道安會)會核備在案，則依系
      爭工程合約第35條規定:「契約約定之工程標的，其有下
      列情形之一者，乙方(按:即上訴人)得敘明理由，檢附規
      格、功能、效益及價格比較表，經甲方(按:即被上訴人)
      書面同意後，以其他規格、功能及效益相同或較優者代之
      。但不得據以增加契約總價」(見審建字第192號卷第15頁
      )，另參以政府採購法第二十六條執行注意事項第11條規
      定，同等品其價格如較契約所載為高，應以原契約價金為
      準，不得加價等規定，上訴人既明知被上訴人依約選擇採
      用槽鋼護欄作圍設，仍執意使用型鋼護欄，並經臺北市○
      ○道安會核備，揆諸上開契約約定，上訴人固得自行採用
      較優之型鋼護欄，但不得再向被上訴人請求型鋼護欄所增
      加之價金，故上訴人事後始以被上訴人未遵守「交通維持
      計畫」，即屬違法且置施工安全於不顧，更使上訴人承擔
      因而違反規定所生之責任云云，即屬無據。至上訴人主張
      依施工安全衛生須知第五點(四)規定，邊緣及開口設置之
      護欄，應符合營造安全衛生設施標準第20條固定後之強度
      能抵抗七十五公斤之荷重無顯著變形及各類材質尺寸之規
      定，而槽鋼護欄之最大荷重僅有26公斤，未達安全標準云
      云，並提出施工安全衛生須知及試驗報告為證(見審建字
      192號第47頁背面、原審卷第36頁)，惟查營造安全衛生設
      施標準第20條第5項係規定:「『任何型式之護欄』，其杆
      柱、杆件之強度及錨錠，應使整個護欄具有抵抗於上欄杆
      之任何一點，於任何方向加以七十五公斤之荷重，而無顯
      著變形之強度。」，即「每一種護欄」均須達七十五公斤
      荷重，則上訴人所提出之上開槽鋼護欄試驗報告結果，最
      大荷重值為26公斤，僅得證明上訴人所提出之槽鋼護欄試
      驗樣品不合格，並無法證明其他槽鋼護欄未達上開安全標
      準，故上訴人此部分主張，尚不足採。
    4.另上訴人主張依系爭工程契約第25條第1項約定：「乙方
      （指原告）應依…『臺北市政府所屬各機關公共工程施工
      安全衛生須知』之規定及相關法令，辦理工地勞工安全衛
      生事項」（見審建字192號卷第14頁）、施工安全衛生須
      知第5條第3項規定：「無固定護欄或圍籬之臨時道路施工
      場所，應依核定之交通維持計畫辦理…」（見審建字192
      號卷第47頁背面）；工程補充投標須知第30條、第36條、
      被上訴人施工規範補充作業要點(見審建字192號卷第55頁
      )，本件應以型鋼護欄圍設云云，惟查系爭工程契約第25
      條乃約定上訴人就施工管理所應負之義務，與系爭工程之
      施工內容，究屬二事，況縱被上訴人於施工通知單指示上
      訴人以安全護欄作為交通維持用之護欄有違工程採購補充
      投標須知、施工安全衛生須知、施工補充說明書、人行道
      改善工程交通維持原則等規範，如因此造成上訴人或他人
      之損害，乃屬是否得為事後追究被上訴人或承辦人員相關
      法律責任之另一問題，於上訴人應依施工通知單之指示即
      系爭工程契約內容履行乙節，不生影響，上訴人此部分主
      張，亦不可採。
    5.再參以上訴人請求系爭工程（第一標）型鋼護欄與槽鋼護
      欄之差額2088萬8,270元，亦即上訴人就施工時維持交通
      所需使用之護欄費用一項之金額，即較上訴人得標之一標
      （2026萬3,137元）之「全部施工」金額還高，亦可證明
      上訴人之請求不合理，亦屬無據。
  (二)按管理人違反本人明示或可得推知之意思，而為事務之管理
    者，對於因其管理所生之損害，雖無過失，亦應負賠償之責
    。前項之規定，如其管理係為本人盡公益上之義務，或為其
    履行法定扶養義務，或本人之意思違反公共秩序善良風俗者
    ，不適用之；又管理事務，利於本人，並不違反本人明示或
    可得推知之意思者，管理人為本人支出必要或有益之費用，
    或負擔債務，或受損害時，得請求本人償還其費用及自支出
    時起之利息，或清償其所負擔之債務，或賠償其損害。第17
    4條第2項規定之情形，管理人管理事務，雖違反本人之意思
    ，仍有前項之請求權；管理事務不合於前條之規定時，本人
    仍得享有因管理所得之利益，而本人所負前條第1項對於管
    理人之義務，以其所得之利益為限。前項規定，於管理人明
    知為他人之事務，而為自己之利益管理之者，準用之。民法
    第174條、第176條、第177條定有明文。然查兩造有簽訂系
    爭工程合約，上訴人有設置安全護欄之義務，被上訴人並以
    通報單通知上訴人應使用槽鋼護欄作圍設，上訴人卻自行採
    用較優之型鋼護欄(違反明示意思)，依系爭工程合約第35條
    規定，經同意後仍得使用型鋼護欄，僅不得請求使用型鋼護
    欄之增加工程款而已(仍屬契約之履行)，已如前述，即與無
    因管理要件「未受委任」，「並無義務」，「其管理應以本
    人明示或可推知之意思為之」之無因管理要件不符，自不得
    依民法第176、177條條規定，請求償還必要或有益費用及自
    支出時起之利息；況被上訴人得選擇槽鋼護欄圍設，亦無違
    反交通維持原則，亦無安全顧慮問題，且已以通報單通知上
    訴人，亦如前述，是被上訴人採用槽鋼護欄並無違反工程安
    全法令上之公益義務，自亦無民法第174條第2項之償還必要
    或有益費用及利息等情，故上訴人主張型鋼護欄若非雙方契
    約所定，亦得依民法第176條、第174條第2項、第177條規定
    ，向被上訴人請求所支出之費用云云，實不足採。
  (三)又按無法律上之原因而受利益，致他人受損害者，應返還其
    利益。雖有法律上之原因，而其後已不存在者，亦同。民法
    第179條固亦定有明文。惟查，被上訴人已以通報單通知上
    訴人應使用槽鋼護欄作圍設，上訴人卻自行採用較優之型鋼
    護欄，依系爭工程合約第35條規定，經同意後仍得使用型鋼
    護欄，僅不得請求使用型鋼護欄之增加工程款而已，已如前
    述，則上訴人使用型鋼護欄作圍設仍屬契約之履行，被上訴
    人即非無法律上原因而受利益，亦與民法第179條之不當得
    利要件不符，上訴人據以請求被上訴人在其受領範圍內負返
    還或償還價額之責，即屬無據。
  (四)續查上訴人復主張如認上訴人請求之金額非全部有理由，仍
    請依衡平法理，酌予同意上訴人部分請求，以填補被上訴人
    濫用契約解釋權造成上訴人之重大損害云云。然查：
    1.被上訴人以通報單通知系爭工程圍設採用槽鋼護欄，係依
      約所為，已如前述，是上訴人主張被上訴人濫用契約解釋
      權云云，已屬無據。
    2.又查上訴人請求型鋼護欄費用為2119萬4,145.38元，而系
      爭工程全部決標總價20,263,137元，有得標決標金額表可
      證(見審建字192號卷第131頁)，單單請求型鋼護欄費用即
      已超過工程總決標價，顯然不合理，又查每座型鋼護欄長
      度為4公尺，故單價分析表152上型鋼護欄數量為1，即表
      示係一座4公尺之型鋼護欄，而詳細價目表4.1.13型鋼護
      欄係根據分析表152而來，有型鋼護欄標準圖、單價分析
      表、詳細價目表在卷可憑(見審建字192號卷第138、139、
      24頁)，可知詳細價目表(見審建字192號卷第24頁)之單價
      應除以4，始為每1公尺之價格。再查上開單價分析表(見
      審建字192號卷第139頁)分析表152欄4、5有組裝費及維護
      費，可知型鋼護欄係可以重複使用，始有重新組裝及維護
      等情，再參臺北市政府有函示可重複使用之項目，於繳編
      列預算單價時，應考量其折舊率，而審定97年度工程預算
      單價參考資料有關型鋼護欄之單價分析表中，均有編列1/
      10之折舊率(即每座4公尺，數量即載為40公尺) 等情，臺
      北市政府97年1月18日府工土字第09730002800號函、97年
      度工程預算單價參考資料在卷可參(見原審卷第54至57頁)
      ，可知系爭工程詳細價目表有關型鋼護欄單價之計算顯有
      誤寫、誤算40倍(4x10=40)之情，從而被上訴人本得依系
      爭工程合約第9條第1項第2款:「契約詳細價目表之單價或
      複價如有誤寫、誤算或類似之顯然錯誤者，甲、乙方任何
      一方得洽對方確認後更正之」之約定，於97年6月3日召開
      之會議要求上訴人確認更正，然上訴人不同意，有會議紀
      錄在卷可稽(見審建字192號卷第164頁)，是上訴人如以原
      詳細價目表之型鋼護欄單價請求工程款，將獲取較原合理
      價格40倍之金額，故應以原單價6,454.04元除以40為161.
      351元較為合理，故上訴人請求依衡平原則，酌以同意以
      每公尺單價3,750元計算型鋼護欄金額，即屬無據。
  (五)從而，上訴人依系爭工程契約第9條約定、民法第176條、第
    174條第2項、第177條無因管理、第179條不當得利法律關係
    ，請求被上訴人應給付上訴人2088萬8,270元，及自98年10
    月1日起至清償日止，按週年利率百分之5計算之利息，為無
    理由，不應准許。其假執行之聲請亦失所附麗，應併予駁回
    。原審就上訴人依系爭工程契約第9條約定請求部分為上訴
    人敗訴之判決，及駁回其假執行之聲請，並無不合。上訴意
    旨指摘原判決不當，求予廢棄改判，為無理由，應予駁回，
    另上訴人追加民法第176條、第174條第2項、第177條無因管
    理、第179條不當得利法律關係請求上開工程款部分，亦無
    理由，應予駁回。
  (六)又本件事證已臻明確，兩造其餘之攻擊或防禦方法及證據，
    經本院斟酌後，認為不足以影響本判決之結果，自無逐一詳
    予論駁之必要，併此敘明。
六、據上論結，本件上訴及追加之訴均為無理由，依民事訴訟法
    第449條第1項、第78條，判決如主文。
中    華    民    國   100    年    5     月    24    日
                    民事第五庭
                        審判長法  官  李錦美
                              法  官  陳博享
                              法  官  黃雯惠
正本係照原本作成。
如不服本判決，應於收受送達後20日內向本院提出上訴書狀，其
未表明上訴理由者，應於提出上訴後20日內向本院補提理由書狀
（均須按他造當事人之人數附繕本）上訴時應提出委任律師或具
有律師資格之人之委任狀；委任有律師資格者，另應附具律師資
格證書及釋明委任人與受任人有民事訴訟法第466條之1第1項但
書或第2項（詳附註）所定關係之釋明文書影本。如委任律師提
起上訴者，應一併繳納上訴審裁判費。
中    華    民    國   100    年    5     月    25    日
                              書記官  秦慧榮
附註：
民事訴訟法第466條之1（第1項、第2項）：
對於第二審判決上訴，上訴人應委任律師為訴訟代理人。但上訴
人或其他法定代理人具有律師資格者，不在此限。
上訴人之配偶、三親等內之血親、二親等內之姻親，或上訴人為
法人、中央或地方機關時，其所屬專任人員具有律師資格並經法
院認為適當者，亦得為第三審訴訟代理人。